臺灣臺北地方法院刑事判決　　　　　　　　　　　　　九十一年度自字第六六二號
　　自　訴　人　甲○○　女　　.
　　被　　　告　乙○○　男　四.
　　　　　　　　丙○○　男　四.
　　右　一　人
　　選任辯護人　林文慧　律師
右列被告因詐欺案件，經自訴人提起自訴，本院判決如左：
    主  文
乙○○、丙○○均無罪。
    理  由
一、自訴意旨略以：被告乙○○、丙○○原為夫妻，與自訴人甲○○係多年好友，被
    告共同基於意圖為自己不法之所有之概括犯意，自民國八十一年至八十八年間，
    共同持寶鴻實業有限公司（下稱寶鴻公司）支票，並由被告丙○○背書，以生意
    需要資金週轉為由，陸續向自訴人借款，並承諾按支票發票日還款，使自訴人陷
    於錯誤，而陸續以匯款方式交付共新台幣（下同）一千零三百二十五萬元，惟屆
    期提示支票竟未獲付款，被告亦逃逸無蹤，自訴人始告受騙。因認被告共同涉犯
    詐欺罪嫌云云。
二、按犯罪事實，應依證據認定之，無證據不得推定其犯罪事實；又不能證明被告犯
    罪者，應諭知無罪之判決，刑事訴訟法第一百五十四條、第三百零一條第一項分
    別定有明文。又認定不利於被告之事實，須依積極證據，苟積極證據不足為不利
    於被告事實認定時，即應為有利於被告之認定更不必有何有利之證據；而所謂「
    積極證據足以為不利被告事實之認定」係指據為訴訟上證明之全盤證據資料，在
    客觀上以達於通常一般之人均不致於有所懷疑，而得確信被告確曾犯罪之程度，
    若未達到此一程度，而有合理懷疑之存在時，即無從為有罪之認定。最高法院三
    十年上字第八一六號、七十六年台上字第四九八六號判例可資參照。另刑法第三
    百三十九條第一項詐欺罪之成立，以意圖為自己或第三人不法所有，以詐術使人
    將本人或第三人之物交付為要件，所謂以詐術使人交付，必須被詐欺人因其詐術
    而陷於錯誤，若其所用方法，不能認為詐術，亦不致使人陷於錯誤，即不構成該
    罪，最高法院四十七年台上字第一四四八號亦著有判例。
三、訊據被告等堅決否認有何詐欺犯行，乙○○辯稱：我沒詐騙他，我經營填充玩具
    外銷歐美，自訴人是伊朋友林玉修姐姐，從七十八、九年到八十一年陸續借了一
    千萬，有借有還，若她方便，就會再借，到了八十一年底借款只剩下五百五十萬
    到六百五十萬元之間，利息是二分半先付，用電匯到甲○○二個帳戶，及開支票
    支付，因為後來很熟了，她就會把舊支票寄上來，我再把利息寄給她，利息變成
    一年付一次開十二張。借錢都是用作公司週轉，我付利息都是很固定也很有信用
    。後來公司被中南美洲的一位陳先生倒了，是從香港出貨的帳，我跟甲○○的妹
    妹林玉修講，我被倒了，她說我蠻有信用，再認真做，有困難她會幫我，所以我
    陸續再向甲○○調了三百五十萬元，這時支票就偶而會要求丙○○背書，當時我
    先生在財政部海關上班，公司的經營他並沒參與；借錢的事情我會跟我先生提起
    ，直到八十八年四月我就跳票了，所以丙○○也搞不清我向自訴人借了多少錢，
    我總共借了本金一千萬元，期間我利息已付了一千四百六十五萬元，當初我有跟
    自訴人講利息支票暫時不要存入銀行，沒想到自訴人回去還是把支票存進銀行，
    利息支票是在我跳票之前就開了，自訴人提出每張十六萬二千五百元面額支票即
    是利息，之後並有開債權人會議等語。丙○○辯稱：我只與自訴人見過一次面，
    是自訴人到台北來開刀見過一次面，我在財政部台北關桃園中正機場做事。借錢
    情形我不清楚，我太太乙○○比較清楚，我本人從來沒向自訴人借過錢，也沒開
    口過。我太太七十幾年就在做貿易，寶鴻公司是我太太在經營，當時我太太跟我
    說她公司有一些急用資金要週轉，我以為可以兌現，就背書了。公司的事我都沒
    過問，公司好像在八十九年倒掉。她向銀行借錢，我薪水都被查封，所以才離婚
    。我太太好像與自訴人妹妹比較熟等語。訊據自訴人指稱：被告從八十一年到八
    十八年有需要時，乙○○就從她公司打電話至南投要我幫她調一些錢，有時候幾
    十萬，沒擔保。她是開支票寄給我，我匯錢給她。支票若到期，沒錢還，我再把
    支票寄還給她改日期。利息讓對方隨便算。她起初有借有還，利息是一百萬元一
    個月二萬元或二萬伍千元。丙○○在八十七年時，有打電話問我，是否幫乙○○
    調到五十萬，其他時候從沒打過電話，也從沒跟我借過錢。對被告所言沒有意見
    ，但被告沒跟我聯絡。利息付多少我記不起來。在律師寄律師函給我時才知道被
    告經營不好，被告之後沒跟我借錢也沒跟我聯絡等語。證人即自訴人之妹林玉修
    證稱：當時被告是要跟我調錢，才跟我講原由，我有借他，他只說貨被中南美洲
    卡到。我姐姐不知道被告被倒等語。
四、經查：（一）被告乙○○因經營寶鴻公司需要資金週轉，經由自訴人之妹林玉修
    介紹而向自訴人借款，借款期間自八十一年至八十八年長遠八年之久，借款到期
    被告如無法兌現票據，自訴人會將支票寄還被告，再由被告將支票日期改期或另
    簽發支票及利息寄交自訴人等情，業據被告乙○○供述如前，核與自訴人甲○○
    指訴情節大致相互符合，復有借據、支票暨退票理由單等影本附卷可稽。（二）
    被告丙○○僅有一次代為詢問自訴人是否幫乙○○調到錢，其餘均未自訴人聯絡
    ，亦未向自訴人借過款，而自訴人借款予被告乙○○係因被告乙○○生意週轉需
    要，並非認識被告丙○○關係，足認被告丙○○並無施用詐術行為。（三）本院
    依職權調取寶鴻公司在銀行設立帳戶自八十六年一月起迄今之交易明細，各該帳
    戶約於八十八年六、七月間退票及結束交易，有台新國際商業銀行、台北銀行、
    華南商業銀行函及其交易明細附卷可稽。（四）被告乙○○供述因被中南美洲的
    一位陳先生倒帳，並將此事告知林玉修，核與自訴人之妹林玉修證述悉相符合。
    而證人林玉修願意借款予被告乙○○，顯見被告乙○○先前借款信用相當良好，
    並取得自訴人及其妹林玉修信任，否則，自訴人怎會願意將票據寄還被告換票及
    證人林玉修於被告乙○○經營公司被倒帳後仍願意借款。（五）據現代法律事務
    所八十八年六月二十六日代寶鴻公司函邀債權人於八十八年七月三日舉行債權人
    會議及於函中說明緣由，可知被告乙○○於公司被倒帳經營困難時，立即邀集債
    權人開會協商解決，並無逃避。（六）自訴人自陳被告於寄發律師函後既未再向
    其借款。再據自訴補充理由狀載被告希望債權人體恤，寬延一年，以期一年後能
    按月清償，事後被告卻辦理清算解散等情。及自訴人提起自訴所提證據均為八十
    八年七月間被告簽立借據及其後支票以觀，足證被告係無力清償，事後再簽發票
    據展延，並非係於支票發票日之時間才向自訴人借款。綜上所述，被告二人並無
    施用詐術，使自訴人陷於錯誤而交付財物，實係被告乙○○經營寶鴻公司因被倒
    帳致經營不善而積欠借款，被告雖請求展期因事後無力清償而仍積欠自訴人借款
    ，但究與詐欺構成要件即於借款時向自訴人施用詐術有間，揆諸前揭說明，被告
    罪證尚有不足。本案純屬民事糾葛，宜循民事途徑解決，併予敘明。此外，復查
    無其他確切事證，足資證明被告等涉有詐欺犯行，既不能證明被告犯罪，自應為
    無罪之裁判。
五、依刑事訴訟法第三百四十三條、第三百零一條第一項，判決如主文。
中      華      民      國    九十一    年    十二    月      三十一    日
                            臺灣台北地方法院刑事第九庭
                                            法  官  薛中興
右正本證明與原本無異。
如不服本判決，應於判決送達後十日內，向本院提出上訴狀（應附影本）。
                                            書記官  王黎輝
中      華      民      國    九十一    年    十二    月      三十一    日
